【裁判字號】    89,易,1360
【裁判日期】    900226
【裁判案由】    賭博
【裁判全文】
臺灣臺南地方法院刑事判決                        八十九年度易字第一三六號
    公  訴  人  臺灣臺南地方法院檢察署檢察官
    被      告  甲○○
右列被告因賭博案件，經檢察官提起公訴（八十九年度偵字第四八一一號），本院判
決如左：
    主  文
甲○○意圖營利，未經政府允准而發行彩票，處有期徒刑伍月，如易科罰金以參佰元
折算壹日，緩刑貳年。
    事  實
一、甲○○係現任立法委員，於民國八十九年二月間，擔任陳水扁先生競選總統之輔
    選工作，本於為籌措陳水扁先生總統選舉之輔選經費，意圖營利，未經政府允准
    ，而以每張新台幣（下同）一百元之代價，發行名為「阿扁２０００總統競選募
    款刮刮樂」彩票共約七萬張，實際賣出約三萬三千張。其對獎規則完全仿效政府
    所發行之公益彩券，即購買者於購買時可即刻將彩券右方刮彩聯上刮除，立即顯
    示是否中獎，凡中獎者可先取得扁帽、安全帽及夾克等小獎項，且無論是否得此
    小獎，均可依獎券號碼，參加於同年三月四日晚間七時許在台南縣歸仁鄉體育公
    園之公開抽獎，獎項包括汽車、機車、附有彩色印表機之個人電腦、電視機及附
    有門號之行動電話等。嗣因故將前項公開抽獎活動延至同年三月二十五日晚間七
    時許，在台南縣歸仁鄉○○路慢速壘球場完成摸彩，並經臺灣臺南地方法院檢察
    署搜證後查知上開事實。
二、案經臺灣臺南地方法院檢察署檢察官自動檢舉偵辦。
    理  由
一、訊據被告甲○○固不否認有於右揭時間為籌措陳水扁先生總統選舉之輔選經費，
    而以每張一百元之代價，發行名為「阿扁２０００總統競選募款刮刮樂」彩票共
    約七萬張，實際賣出三萬三千張之事實，惟矢口否認有何賭博犯行，辯稱：伊發
    行彩票之目的，僅係籌措為陳水扁先生總統選舉之輔選經費，並非意圖營利；且
    前開彩票發行之對象限於特定之支持者，並非針對不特定之人為募集云云。經查
    ：(1)按刑法第二百六十九條之發行彩票罪，係以圖得利益為其主觀構成要件，行
    為人只須有圖得利益之意思，即已該當該罪，至所圖得之利益，除非係用以公益
    或以增加中央或地方收益或慈善，因非屬私人圖利，不成立該罪外，均屬刑法第
    二百六十九條第一項所稱之「意圖營利」，從而，本件被告既係為籌措伊服務處
    辦理陳水扁先生總統選舉之輔選經費，所為發行彩票之行為，即已該當於該罪之
    「意圖營利」之主觀構成要件至明。(2)次按該條所謂之「彩票」，乃證券之一種
    ，以之出售，集合眾人之財物，嗣以抽籤或其他方法決定中獎者，給予一定之金
    錢或財物，是彩票所發行之對象，必以不特定之人始足當之。被告雖於本案審理
    時辯稱：彩票發行之對象是特定人，限於支持者，伊係找服務處之幹部，由幹部
    們找其親友購買云云。然觀諸搜證查獲之彩票，其上並未就彩票所發行之對象做
    資格限制，且被告既已自承發行彩票之目的係為籌措輔選經費，從而，被告豈有
    自限彩票發行對象之理，是被告上開辯稱，顯係臨訟卸責之詞，不足採信。此外
    ，復有搜證查獲之彩票三張、公開摸彩之現場錄（影）音帶數份在卷可資佐證，
    本件事證明確，被告犯行洵堪認定，應依法論科。
二、核被告所為，係犯刑法第二百六十九條第一項之未經允准發行彩票罪。爰審酌被
    告為籌措陳水扁先生總統競選之輔選經費之犯罪動機、以發行彩票為手段及其犯
    罪後態度等一切情狀，量處如主文所示之刑，並諭知易科罰金之折算標準。又被
    告前未曾受有期徒刑以上刑之宣告，有臺灣高等法院被告全國前案紀錄表一份附
    卷可稽，其因一時失慮，致罹刑章，經此偵審教訓，當知所警惕，信無再犯之虞
    ，本院認前開所宣告之刑，以暫不執行為適當，爰併宣告緩刑二年，以啟自新。
據上論斷，應依刑事訴訟法第二百九十九條第一項前段、刑法第二百六十九條第一項
、第七十四條第一款、罰金罰鍰提高標準條例第一條前段、第二條，判決如主文。
本案經檢察官柯怡伶到庭執行職務。
中      華      民      國    九十      年      二      月    二十六    日
                                      臺灣臺南地方法院刑事第一庭
                                          法  官  鄭  燕  璘
右正本證明與原本無異。
如不服本判決，應於判決送達後十日內，向本院提出上訴狀。
                                          書記官  田  富  蓉
中      華      民      國    九十      年      二      月    二十六    日
附錄本案論罪科刑法條全文：
刑法第二百六十九條第一項：
  意圖營利，辦理有獎儲蓄或未經政府允准而發行彩票者，處一年以下有期徒刑或拘
  役，得併科三千元以下罰金。


司法院資訊處製作；財團法人民間司法改革基金會備份。
